---
title: "Actividad 8: Clasificador Naive Bayes en la FCI - Rendimiento Estudiantil"
author: "Xavi Rdz"
output:
  html_document:
    toc: true
    toc_depth: 3
    theme: flatly
    highlight: tango
---

```{r setup, include=FALSE}
knitr::opts_chunk$set(echo = TRUE, warning = FALSE, message = FALSE)
```

## 1. Planteamiento del Problema

Se analiza una muestra de 30 estudiantes de la Facultad de Ciencias de la Información (FCI) para predecir y clasificar su **Rendimiento Académico** mediante Naive Bayes a partir de cuatro atributos cualitativos.

### Variables Predictoras (Features):
* **TiempoEstudio:** Alto (≥ 15 h/sem), Medio (8-14 h/sem), Bajo (≤ 7 h/sem).
* **Asistencia:** Alta (≥ 90%), Media (75-89%), Baja (≤ 74%).
* **Participacion:** Alta (≥ 80%), Media (50-79%), Baja (≤ 49%).
* **SituacionEcon:** Buena, Mala.

### Variable Objetivo (Target):
* **Rendimiento:** Excelente (≥ 90 pts), Bueno (80-89 pts), Regular (70-79 pts), Deficiente (≤ 69 pts).

---

## 2. Tabulación de la Muestra en R

```{r}
library(e1071)

datos_fci <- data.frame(
  Estudiante = 1:30,
  TiempoEstudio = factor(c(
    "Alto", "Medio", "Bajo", "Alto", "Medio", "Alto", "Bajo", "Medio", "Alto", "Bajo",
    "Alto", "Medio", "Bajo", "Alto", "Medio", "Bajo", "Alto", "Medio", "Bajo", "Alto",
    "Medio", "Bajo", "Alto", "Medio", "Bajo", "Alto", "Medio", "Bajo", "Alto", "Medio"
  ), levels = c("Bajo", "Medio", "Alto")),
  Asistencia = factor(c(
    "Alta", "Media", "Baja", "Alta", "Media", "Alta", "Baja", "Alta", "Media", "Baja",
    "Alta", "Media", "Baja", "Alta", "Baja", "Baja", "Alta", "Media", "Baja", "Alta",
    "Media", "Baja", "Alta", "Media", "Baja", "Alta", "Media", "Baja", "Alta", "Media"
  ), levels = c("Baja", "Media", "Alta")),
  Participacion = factor(c(
    "Alta", "Baja", "Baja", "Media", "Media", "Alta", "Baja", "Media", "Alta", "Media",
    "Alta", "Media", "Baja", "Alta", "Baja", "Baja", "Alta", "Media", "Baja", "Media",
    "Media", "Baja", "Alta", "Media", "Baja", "Alta", "Media", "Baja", "Alta", "Baja"
  ), levels = c("Baja", "Media", "Alta")),
  SituacionEcon = factor(c(
    "Buena", "Mala", "Mala", "Buena", "Buena", "Buena", "Mala", "Buena", "Buena", "Mala",
    "Buena", "Buena", "Mala", "Buena", "Mala", "Mala", "Buena", "Buena", "Mala", "Buena",
    "Buena", "Mala", "Buena", "Mala", "Mala", "Buena", "Buena", "Mala", "Buena", "Mala"
  ), levels = c("Mala", "Buena")),
  Rendimiento = factor(c(
    "Excelente", "Regular", "Deficiente", "Bueno", "Bueno", "Excelente", "Deficiente", "Bueno", "Excelente", "Regular",
    "Excelente", "Bueno", "Deficiente", "Excelente", "Deficiente", "Deficiente", "Excelente", "Bueno", "Deficiente", "Bueno",
    "Bueno", "Deficiente", "Excelente", "Regular", "Deficiente", "Excelente", "Bueno", "Deficiente", "Excelente", "Regular"
  ), levels = c("Deficiente", "Regular", "Bueno", "Excelente"))
)

head(datos_fci, 10)
```

---

## 3. División: 80% Entrenamiento y 20% Prueba

```{r}
train_set <- datos_fci[1:24, -1]  # 24 estudiantes para entrenar
test_set  <- datos_fci[25:30, -1] # 6 estudiantes para prueba

cat("Entrenamiento (80%):", nrow(train_set), "estudiantes\n")
cat("Prueba (20%):", nrow(test_set), "estudiantes\n")
```

---

## 4. Entrenamiento del Clasificador Naive Bayes

```{r}
modelo_nb_fci <- naiveBayes(Rendimiento ~ ., data = train_set)
print(modelo_nb_fci)
```

---

## 5. Predicción y Matriz de Confusión

```{r}
predicciones <- predict(modelo_nb_fci, test_set)

# Tabla comparativa
comparativa <- data.frame(
  Estudiante = 25:30,
  Real       = test_set$Rendimiento,
  Predicho   = predicciones,
  Acierto    = test_set$Rendimiento == predicciones
)
print(comparativa)

# Matriz de Confusión
matriz_conf <- table(Predicho = predicciones, Real = test_set$Rendimiento)
print(matriz_conf)
```

### Tabla Visual de la Matriz de Confusión:

| Predicho \ Real | Deficiente | Regular | Bueno | Excelente | Total Predicho |
|:---|:---:|:---:|:---:|:---:|:---:|
| **Deficiente** | **2** | 0 | 0 | 0 | 2 |
| **Regular**    | 0 | **1** | 0 | 0 | 1 |
| **Bueno**      | 0 | 0 | **1** | 0 | 1 |
| **Excelente**  | 0 | 0 | 0 | **2** | 2 |
| **Total Real** | **2** | **1** | **1** | **2** | **6** |

---

## 6. Métricas y Conclusiones

```{r}
exactitud <- sum(diag(matriz_conf)) / sum(matriz_conf)
cat("Exactitud alcanzada:", round(exactitud * 100, 2), "%\n")
```

1. **Rendimiento:** El modelo clasificó de forma correcta los 6 casos de prueba (100% de exactitud).
2. **Capacidad de generalización:** Las variables académicas (*TiempoEstudio* y *Asistencia*) permitieron discriminar los rangos de desempeño de forma consistente.